【裁判字號】    98,附民,94
【裁判日期】    980630
【裁判案由】    請求賠償損害
【裁判全文】
臺灣嘉義地方法院刑事附帶民事訴訟判決  98年度附民字第94號
原      告  甲○○
                      巷20弄.
被      告  乙○○  55歲民.
上列原告因被訴98年度訴字第253號偽造文書等案件，提起附帶
民事訴訟，請求損害賠償，本院判決如下：
    主  文
原告之訴及假執行之聲請均駁回。
    理  由
一、原告起訴略稱：被告乙○○明知原告甲○○長期照護其2人
    之長兄賴溪河，並善盡照顧責任。然賴溪河一向可自行照顧
    ，僅因長期受白色恐怖政治迫害，精神略有幻想症狀，豈符
    合禁治產要件？詎被告為覬覦長兄賴溪河政治受難補助金，
    偷偷申領不成，經原告代理聲請領得而不滿，竟不顧兄弟手
    足情，瞞著原告偽造不實之親屬會議紀錄及親屬系統表，欺
    騙法官將賴溪河列為禁治產。且被告不顧賴溪河會自行騎車
    外出，也可自行購物耕作，卻以強制力迫使賴溪河住院，嚴
    重妨害賴溪河自由。甚而利用其擔任禁治產人賴溪河監護人
    之機會，以賴溪河之法定代理人身分，誣控原告濫行民、刑
    事訴訟，使原告人格、名譽受有損害，為此提起侵權行為損
    害賠償訴訟，並聲明求為判決：被告應給付原告新臺幣（下
    同）1百萬元，並自被告收受繕本次日起至清償日止，按週
    年利率百分之5計算之利息，另應於中國時報、自由時報、
    聯合報、臺灣日報、臺灣時報、經濟日報、工商時報各大報
    頭版2分之1版面刊登道歉啟事。並請准供擔保宣告假執行，
    訴訟費用由被告負擔等語。
二、按法院認為原告之訴不合法或無理由者，應以判決駁回之，
    刑事訴訟法第502條第1項定有明文。其次，因犯罪而受損害
    之人，始得於刑事訴訟程序附帶提起民事訴訟，否則即不得
    提起，此觀刑事訴訟法第487條第1項之規定自明。是附帶民
    事訴訟，係因犯罪而受損害之人，為請求回復其損害，於刑
    事訴訟程序附帶提起之民事訴訟，提起是項訴訟，自須限於
    被訴之犯罪事實侵害其私權，致生損害者，始得為之。換言
    之，附帶民事訴訟之提起，必以刑事訴訟程序之存在為前提
    ，若刑事訴訟未經提起公訴或自訴，或非刑事訴訟程序認定
    之犯罪事實侵害其私權，縱因同一事故而受有損害，亦不得
    對於應負賠償責任之人，提起附帶民事訴訟，最高法院著有
    91年度臺抗字第306號裁判意旨可資參照。
三、查本件原告係本院98年度訴字第253號被訴偽造文書等案件
    之被告，非該案刑事訴訟程序起訴之犯罪事實侵害其私權，
    自與刑事訴訟法第487條第1項規定「因本案犯罪而受有損害
    之人」不合致，自不得於本案刑事訴訟程序附帶提起民事訴
    訟。雖原告主張本案被訴偽造文書等案件，係遭被告濫權提
    出告訴而起，原告自得依法提出告訴、告發或自訴，以訴究
    被告誣告或偽證等罪責。縱原告果因被告涉嫌誣告、偽證等
    罪嫌而受有損害，參酌前揭裁判意旨，在被告所涉誣告、偽
    證等罪嫌經依法提起公訴或自訴前，原告附帶民事訴訟請求
    即因刑事訴訟程序之不存在而無從依附，原告尚不得對被告
    提起附帶民事訴訟。從而原告請求被告賠償1百萬元，暨自
    起訴狀繕本送達翌日起至清償日止，按週年利率百分之5計
    算之利息及被告應於中國時報、自由時報、聯合報、臺灣日
    報、臺灣時報、經濟日報、工商時報各大報頭版刊登道歉啟
    事等之聲明，即屬不合法，應以判決駁回原告之訴。又其訴
    既經駁回，其假執行之聲請，亦失所附麗，應併予駁回。
四、依刑事訴訟法第502條第1項，判決如主文。
中    華    民    國    98    年    6     月    30    日
                  刑事第四庭審判長法  官  蔡憲德
                                  法  官  吳育霖
                                  法  官  王慧娟
上列正本證明與原本無異。
對於本判決如有不服，應於送達後10日內，向本院提出上訴狀（
應附繕本），但非對刑事訴訟之判決有上訴時，不得上訴。
中    華    民    國    98    年    6     月    30    日
                                  書記官  林美芳


司法院資訊處製作；財團法人民間司法改革基金會備份。
